臺灣臺北地方法院刑事判決　　　　　　100年度審易字第681號
公　訴　人　臺灣臺北地方法院檢察署檢察官
被　　　告　葉毅宏
上列被告因違反毒品危害防制條例案件，經檢察官提起公訴（10
0 年度毒偵字第3020號），被告於準備程序中就被訴事實為有罪
之陳述，經本院裁定改行簡式審判程序審理，判決如下：
    主    文
葉毅宏施用第二級毒品，累犯，處有期徒刑捌月。扣案之玻璃頭
吸食器壹組沒收之。
    事    實
一、葉毅宏前因施用第二級毒品案件，經觀察、勒戒後，認無繼
    續施用毒品之傾向，於民國91年11月1 日釋放出所，並經臺
    灣板橋地方法院檢察署檢察官於91年11月7 日以91年度毒偵
    字第3665號為不起訴處分確定；嗣於92年間因施用第二級毒
    品案件，經觀察、勒戒後，認有繼續施用毒品之傾向，經檢
    察官聲請強制戒治並聲請簡易判決處刑，為臺灣板橋地方法
    院裁定令入戒治處所施以強制戒治，嗣因毒品危害防制條例
    於93年1 月9 日修正生效，而於同日出所；聲請簡易判決處
    刑部分，經臺灣板橋地方法院以92年度簡字第3243號判處有
    期徒刑3 月確定，並與另案經本院以93年度簡字第2196號竊
    盜案件判處之有期徒刑3 月定應執行有期徒刑5 月，送監執
    行後，於94年7 月25日執行完畢出監。復於94年3 月間因施
    用第二級毒品安非他命案件，經本院以94年度簡字第853 號
    判處有期徒刑6 月確定，併同葉毅宏經臺灣板橋地方法院以
    94年度易字第155 號竊盜案件判處之有期徒刑8 月、臺灣高
    等法院判決駁回上訴確定之部分接續執行，於96年8 月2 日
    縮刑期滿執行完畢。再因施用第一級毒品案件，經本院以96
    年度訴緝字第227 號判處有期徒刑7 月，減為有期徒刑3 月
    又15日確定，並與同案另犯之傷害罪有期徒刑2 月，合併定
    應執行有期徒刑5 月確定，已於97年7 月17日執行完畢。又
    因施用第二級毒品案件，經臺灣基隆地方法院以97年度基簡
    字第1354號判處有期徒刑4 月確定，復因施用第二級毒品、
    持有第一級毒品案件，經本院以97年度易字第2322號分別判
    處有期徒刑1 年2 月、4 月，減為有期徒刑7 月、2 月，上
    開3 案經本院裁定應執行有期徒刑10月確定，甫於99年4 月
    1 日執行完畢。
二、詎其猶不知悔改，於100 年10月3 日傍晚，基於施用第二級
    毒品甲基安非他命之犯意，在新北市○○區○○路120 巷7
    弄16號2 樓B 室之住處，以將第二級毒品甲基安非他命置於
    其所有玻璃頭吸食器內，在下點火燃燒，以口鼻吸煙霧之方
    式，施用第二級毒品甲基安非他命一次。嗣於100 年10 月3
    日20時45分許，經警在葉毅宏上開寶高路住處查獲，並扣得
    玻璃頭吸食器1 組，經警採其尿液送驗結果，呈安非他命、
    甲基安非他命陽性反應，始知上情。
三、案經新北市政府警察局中和第二分局局報請臺灣臺北地方法
    院檢察署檢察官偵查起訴。
    理    由
一、認定犯罪事實所根據之證據及理由：
（一）被告於審理時自白上開犯罪事實等語明確（見本院卷第32
      背面、第35頁）。
（二）被告於100 年10月3 日為警查獲時所採得之尿液，經送台
      灣檢驗科技股份有限公司檢驗，確呈安非他命、甲基安非
      他命陽性反應，有該公司所出具之濫用藥物檢驗報告1 紙
      及毒品案件被移送人姓名及代號對照表（見偵卷第34 頁
      、第33頁）附卷可稽。
（三）復有玻璃頭吸食器1 組扣案可佐（見偵卷第7 頁）。
（四）關於本件被告係於觀察、勒戒執行完畢釋放後5 年後再犯
      ，公訴人起訴程序是否符合法定程序要件，茲說明如下：
    1.按毒品危害防制條例於92年7 月9 日修正公布，自93年1
      月9日 施行，其中第20條、第23條將施用毒品之刑事處遇
      程式區分為「初犯」、「5 年內再犯」、「5 年後再犯」
      。依其立法理由之說明：「初犯」，經觀察、勒戒或強制
      戒治，應為不起訴處分或不付審理之裁定；經觀察、勒戒
      或強制戒治執行完畢釋放後，「5 年內再犯」者，因其再
      犯率甚高，原實施之觀察、勒戒及強制戒治既已無法收其
      實效，爰依法追訴或裁定交付審理。至於經觀察、勒戒或
      強制戒治執行完畢釋放後，「5 年後再犯」者，前所實施
      之觀察、勒戒或強制戒治已足以遮斷其施用毒品之毒癮，
      為期自新及協助其斷除毒癮，仍適用「初犯」規定，先經
      觀察、勒戒或強制戒治之程式。從而依修正後之規定，僅
      限於「初犯」及「5 年後再犯」二種情形，始應先經觀察
      、勒戒或強制戒治程序。倘被告於5 年內已再犯，經依法
      追訴處罰，縱其第3 次（或第3 次以上）再度施用毒品之
      時間，在初犯經觀察、勒戒或強制戒治執行完畢釋放5 年
      以後，已不合於「5 年後再犯」之規定，且因已於「5 年
      內再犯」，顯見其再犯率甚高，原實施觀察、勒戒或強制
      戒治，已無法收其實效，即應依該條例第10條處罰（最高
      法院97年度第5 次刑事庭會議決議參照）。
    2.經查，被告曾有事實欄所載之施用毒品犯行，有臺灣高等
      法院被告前案紀錄表1 紙附卷可稽，其本件施用毒品犯行
      屬「3 犯以上」，非屬「初犯」及「5 年後再犯」之情形
      ，依上開說明，自應逕予以論罪科刑。
（五）綜上，被告之自白核與事實相符，應堪採信。本案事證已
      臻明確，被告前揭犯行洵堪認定。
二、論罪科刑之理由：
（一）按甲基安非他命係毒品危害防制條例第2 條第2 項第2 款
      所規定之第二級毒品，故核被告所為，係犯毒品危害防制
      條例第10條第2 項之施用第二級毒品罪。又其為施用毒品
      而持有毒品之低度行為，應為其施用毒品之高度行為所吸
      收，不另論罪。另被告有事實欄所載前案執行情形，有臺
      灣高等法院被告前案紀錄表在卷可參，其受有期徒刑執行
      完畢後，5 年內故意再犯有期徒刑以上之本罪，為累犯，
      應依刑法第47條第1 項之規定加重其刑。
（二）量刑理由之說明：
      爰審酌被告於受觀察、勒戒及強制戒治後，猶另萌施用毒
      品之犯意，再犯本罪，顯見其戒除毒癮之意志薄弱，且未
      衷心悛悔，漠視法令之禁制，行為可議，惟念及其施用毒
      品僅係戕害其自己身心，並無加害他人，併參酌其犯罪動
      機、目的、手段，及公訴人求刑等一切情狀，量處如主文
      所示之刑，以示儆懲。
（三）扣案之玻璃頭吸食器1 組，係被告所有供施用毒品所用之
      物乙節，業經被告自承在卷，應依刑法第38條第1 項第2
      款規定宣告沒收。
三、據上論斷，應依刑事訴訟法第273 條之1 、第299 條第1 項
    前段，毒品危害防制條例第10條第2 項，刑法第47條第1 項
    、第38 條 第1 項第2 款，判決如主文。
本案經檢察官鄭東到庭執行職務。
中    華    民    國   100    年    12    月    29    日
                  刑事第二十庭  法  官  顧正德
以上正本證明與原本無異。
如不服本判決應於收受送達後10日內向本院提出上訴書狀，並應
敘述具體理由；其未敘述上訴理由者，應於上訴期間屆滿後20日
內向本院補提理由書（均須按他造當事人之人數附繕本）「切勿
逕送上級法院」。
                                書記官  郭錦賢
中    華    民    國   100    年    12    月    29    日
毒品危害防制條例第10條
施用第一級毒品者，處 6 月以上 5 年以下有期徒刑。
施用第二級毒品者，處 3 年以下有期徒刑。
施用第二級毒品者，處 3 年以下有期徒刑。